臺灣高等法院刑事判決　　　　　　　　　　　　　　九十一年度上易字第八六二號
　　上　訴　人
　　即　被　告　乙○○
　　　　　　　　甲○○
　　　　　　　　丁○○
　　　　　　　　丙○○
右上訴人因傷害等案件，不服臺灣基隆地方法院九十年度易字第五八三號，中華民國
九十一年一月三十日第一審判決（起訴案號：臺灣基隆地方法院檢察署九十年度偵字
第三０四二號、第三九五九號）提起上訴，本院判決如左：
    主  文
上訴駁回。
    事  實
一、緣丙○○為基隆市麗警江山Ｈ區管理委員會總幹事，乙○○、甲○○、丁○○同
    為該社區住戶，丙○○、乙○○、丁○○前曾因妨害自由、傷害及妨害名譽等事
    件，經互相提出告訴，雙方感情不睦。乙○○、甲○○二人於民國九十年六月二
    十日下午七時許，在基隆市○○路三六巷九十號前，因不滿丙○○於該處將一部
    違規停放之小客車車輪上鎖，乙○○遂持照相機拍攝丙○○鎖車動作，丙○○亦
    不甘示弱持相機反拍乙○○、甲○○二人，雙方因而發生口角，乙○○、甲○○
    竟共同基於傷害之犯意聯絡，由甲○○徒手強拉丙○○左手，乙○○則在後出手
    抓傷丙○○背部，致丙○○受有左手臂五乘以二公分擦傷及背部六乘以二公分擦
    傷等傷害。丙○○心有未甘，竟以公然侮辱之犯意，於九十年六月二十一日凌晨
    零時許，在乙○○所經營之基隆市○○路三六巷一０二弄二號「百利商店」前，
    以閩南語「臭芝麻」之穢語接續辱罵乙○○三次，而公然侮辱乙○○（公然侮辱
    部分未上訴，業經原審判刑確定）。乙○○聽聞後心生不滿，至店門口與丙○○
    理論，丙○○竟另行起意，基於傷害之故意，騎乘其所有之車號ＰＯＦ—五一三
    號重機車衝撞乙○○，致乙○○受有前胸一乘以十公分、六乘以四公瘀傷、腹部
    十乘以二公分、十乘以三公分、十乘以一公分淤紫及左腿二十乘以十公分之淤傷
    等傷害。適丁○○在場見狀出面攔阻，且懷疑其住處遭人噴寫三字經穢語一事係
    丙○○所為，雙方因而發生爭執，丁○○另基於侮辱之故意，於同上址之「百利
    商店」前，以閩南語「垃圾」等語公然辱罵丙○○。同日（即九十年六月二十一
    日）下午二、三時許，丙○○至「百利商店」前路面欲劃設地上停車位，為乙○○所阻止，二人復對於「百利商店」前可否停車一事爭執，乙○○為制止丙○○
    ，竟公然以閩南語「幹Ｘ娘．．．啥小」之穢語出言侮辱丙○○。
二、案經乙○○、丙○○訴由基隆市警察局第二分局移送台灣基隆地方法院檢察署檢
    察官偵查起訴。
    理  由
一、訊據上訴人即被告丁○○坦承於前揭時地口出穢言辱罵丙○○等情不諱，惟辯稱
    ：因丙○○在伊住宅噴漆，伊乃說其係「垃圾」，應不構成犯罪云云。上訴人即
    被告丙○○、乙○○、甲○○均否認有前開傷害或並有侮辱犯行，惟查：
  (一)前揭上訴人乙○○、甲○○共同傷害丙○○之犯罪事實，迭據被害人丙○○於警
    訊、偵查中、原審及本院指訴明確，並有基隆醫院驗傷診斷書一紙、被害人丙○○受傷照片三張在卷可憑，足認上訴人乙○○、甲○○有共同傷害丙○○之事實
    ，乙○○、甲○○空言否認，自不足採信。
  (二)上訴人丙○○如何於前揭時地騎乘機車朝被害人乙○○身體正面衝撞之事實，業
    據被害人乙○○於警訊、及偵審中指訴歷歷，核與上訴人甲○○、丁○○供述之
    情節大致相符，並有基隆醫院驗傷診斷書一紙在卷可憑，且依據診斷證明書上所
    記載乙○○受傷情形，與乙○○、甲○○、丁○○陳述被害人乙○○如何被傷害
    之情形亦相符，足證被害人乙○○指訴上訴人丙○○傷害其身體之事實為真實，
    丙○○雖辯稱當時伊騎機車已停下並已熄火，不可能有很大之衝力以機車衝撞被
    害人，並當庭聲請勘驗錄音帶以證明機車已熄火，且聲請傳訊證人劉桂梅（聲請
    狀誤載為劉貴妹）作證。惟查，證人劉桂梅雖於原審證稱伊未看到丙○○以機車
    衝撞被害人，然被害人乙○○陳稱證人劉桂梅係丙○○以機車衝撞被害人後始到
    現場，致其未看到。是證人未看到丙○○有以機車衝撞被害人之行為，尚不能證
    明丙○○確無傷害行為。丙○○於偵查中所提出當日發生爭執時馮某自己以所持
    錄音機所錄下爭執情形之錄音帶，因係自己所錄，錄音之內容是否對己不利而可
    由自己操控錄音之時段，該錄音帶自無證據能力，則尚不能證明丙○○當時已將
    機車熄火，況縱已熄火，並非不能立刻再起動而衝撞被害人，而機車之起動迅速
    ，並不需要很大之衝力即能衝撞被害人，則上訴人丙○○所辯自不足取，此部分
    事實亦足以認定，其請求再傳訊證人劉桂梅，因證人在原審已證述明確，自無再
    傳訊之必要。
  (三)上訴人乙○○、丁○○前揭公然侮辱之犯罪事實，業據被害人丙○○於偵審中指
    訴甚詳，參以當時雙方既有發生傷害行為，丙○○之指訴又先後一致，其指訴應
    屬可信。而上訴人丁○○、乙○○二人所為如事實欄所述之語句，依通常觀念均
    係漫罵、侮辱他人之詞，彼等於百利商店前以漫罵之方式，已足使多數人共聞同
    見，無論彼等所為動機、目的為何，仍難解免業已公然侮辱丙○○之結果，丙○○否認有在丁○○之住處噴漆侮辱，又無其他證據足以證明，縱認丙○○確有此
    行為，丁○○既非當場親見，自應依法訴究，並非即有公然侮辱丙○○之權，是
    丁○○所辯並不足取。此外復有原審勘驗筆錄一份在卷可證，此部分之事證明確
    。
  綜上所述，上訴人等四人之犯行均足以認定，上訴人丙○○、乙○○、甲○○均否
  認有傷害或並有公然侮辱行為，均係卸責之詞，均不足採信。上訴人丁○○雖坦承
  有罵丙○○「垃圾」，但否認應成立犯罪，亦不足取。
二、查上開百利商店前，為不特定人或多數人得以共見共聞之場所，上訴人乙○○、
    丁○○分別在該地以足以貶損他人名譽之穢語辱罵侮辱告訴人，核其二人所為，
    均各犯刑法第三百零九條第一項之公然侮辱罪。又上訴人乙○○、甲○○徒手強
    拉被害人丙○○致其身體受有擦傷傷害之行為及上訴人丙○○騎乘機車衝撞被害
    人乙○○之事實，上訴人乙○○、甲○○、丙○○均係犯刑法第二百七十七條第
    一項傷害罪。上訴人乙○○、甲○○二人間就傷害犯行，有犯意之聯絡及行為之
    分擔，為共同正犯。又上訴人乙○○所犯上開二罪，犯意個別、行為互殊，應予
    以分論併罰。
三、原審以上訴人等罪證明確，因依刑法第二十八條、第二百七十七條第一項、第三
    百零九條第一項、第四十一條第一項、第五十一條第六款、罰金罰鍰提高標準條
    例第一條前段、第二條之規定，並審酌上訴人等雖均有犯罪前科，但尚不構成累
    犯，及其他犯罪之動機、目的、手段，犯罪時所受之刺激，犯罪所生之損害，及
    犯罪後態度等一切情狀，各量處上訴人乙○○傷害罪拘役三十日、公然侮辱罪拘
    役二十日；上訴人甲○○傷害罪拘役三十日；上訴人丙○○傷害罪拘役四十日；
    上訴人丁○○公然侮辱罪拘役二十日；並均諭知易科罰金之折算標準，上訴人乙○○並定其應執行之刑為拘役四十日及諭知易科罰金之折算標準，上訴人丙○○
    所犯傷害罪原審並與已判刑確定之公然侮辱罪所處拘役三十日，定其應執行刑為
    拘役五十九日及諭知易科罰金之折算標準，認事用法及量刑，核無不當。被告等
    上訴意旨均否認犯罪，指摘原判決不當，均非有理由，應予駁回。
四、至於上訴人丁○○於九十年一月十一日下午六時許，在上開麗警江山社區，公然
    出言侮辱丙○○一案，雖業經檢察官聲請簡易判決處刑，現由原審另案審理中，
    惟上訴人丁○○係因丙○○出言辱罵乙○○在先，其始為本案之犯行，與前案之
    事實非基於同一概括犯意等情，業據上訴人丁○○於原審供陳明確，且兩案相距
    五個月多，本案應屬偶發狀況，與前案顯無連續犯裁判上一罪之關係，併此敘明
    。
據上論斷，應依刑事訴訟法第三百六十八條，判決如主文。
本案經檢察官林炳雄到庭執行職務。
中      華      民      國      九十一      年      五    月    十六    日
                              臺灣高等法院刑事第三庭
                                  審判長法  官  張  連  財
                                        法  官  張  傳  栗
                                        法  官  李  英  勇
右正本證明與原本無異。
不得上訴。
                                        書記官  初  玲  玲
中      華      民      國     九十一   年      五      月      十六    日
附錄    本判決論罪科刑法條：
刑法第二百七十七條第一項：
傷害人之身體或健康者，處三年以下有期徒刑，拘役或一千元以下罰金。
刑法第三百零九條第一項：
公然侮辱人者，處拘役或三百元以下罰金。
